臺灣新竹地方法院刑事判決　　　　　　 95年度簡上字第159號
上　訴　人　臺灣新竹地方法院檢察署檢察官
被　　　告　戊○○
上列上訴人因被告詐欺案件，不服本院95年度竹簡字第698號，
中華民國95年6月30日第一審判決（聲請簡易判決處刑書案號：
95年度偵字第582號），提起上訴及移送併案審理（95年度偵字
第2438號），本院判決如下：
    主  文
原判決撤銷。
戊○○連續幫助意圖為自己不法之所有，以詐術使人將本人之物
交付，處有期徒刑伍月，如易科罰金，以銀元佰元即新臺幣玖
佰元折算壹日。
    事  實
一、戊○○明知近年來盛行以虛設、租賃、借用或買賣人頭帳戶
    之方式，供詐騙集團作為詐欺他人交付財物或恐嚇他人交付
    贖金等不法用途，亦知金融機構帳戶係個人理財之重要工具
    ，關係個人財產、信用之表徵，故可預見將自己金融帳戶之
    存摺、印章、金融卡及語音查詢個人存款帳戶之密碼提供予
    陌生人使用，可能成為詐騙集團使用之犯罪工具，竟仍不違
    背其本意，基於幫助他人詐欺之概括犯意，先於民國94年10
    月底某日，依報紙分類廣告版面刊登收購銀行及郵局存摺廣
    告上之電話，與姓名年籍不詳自稱「黎先生」之成年男子聯
    絡約定交易金融機構帳戶存摺，其後於當月下旬某日，在新
    竹縣竹北市國道一號竹北交流道附近，以每1帳戶新臺幣（
    下同）3千元之代價，將其在新竹國際商業銀行新竹分行000
    00000000號帳戶及國泰世華銀行竹科分行000000000000號帳
    戶之存摺、提款卡、印章、密碼及國民身分證影本等物，販
    賣予「黎先生」。又於94年11月中旬某日，在新竹市○○路
    某處，以每1帳戶3千元之代價，將其所有之新竹國際商業銀
    行竹北分行000000000000號帳戶及中國信託商業銀行竹北分
    行000000000000號帳戶之存摺、提款卡、密碼售予「黎先生
    」。嗣其因遲未覓得工作，復承前幫助詐欺之概括犯意，於
    同年12月上旬某日，再以報載分類廣告電話與「黎先生」聯
    絡，並在新竹縣竹北市○道○號○路竹北交流道附近，以銀
    行帳戶3千元、郵局帳戶4千元之代價，將其所有之臺灣土地
    銀行竹北分行所開設000000000000號帳戶及六家郵局所開設
    0000000號帳戶之存摺、提款卡、密碼售予「黎先生」，而
    供詐騙集團成員使用。嗣其中新竹國際商業銀行新竹分行、
    竹北分行暨臺灣土地銀行竹北分行之銀行帳戶，遭詐欺集團
    成員使用，於附表所示之時間、地點，以附表所示之方式，
    詐騙丙○○7萬1千元、丁○○10萬元、乙○○1萬4千9百99
    元、甲○○2萬元，匯入戊○○開設之上開3家銀行帳戶內，
    旋遭提領一空，嗣經丙○○、丁○○、乙○○及甲○○報案
    循線查知上情（被告販賣之帳戶及其時間、地點、暨被害人
    遭詐騙之時間、地點、方式等均詳如附表所示）。
二、案經新竹縣警察局竹北分局報請臺灣新竹地方法院檢察署檢
    察官偵查聲請簡易判決處刑。
    理  由
一、按被告以外之人於審判外之言詞或書面陳述，除法律另有規
    定者外，不得作為證據，刑事訴訟法第159條第1項固有明文
    規定。另被告以外之人於審判外之陳述，雖不符刑事訴訟法
    第159條之1至之4之規定，惟經當事人於審判程序同意作為
    證據，法院審酌該言詞陳述或書面陳述作成時之情況，認為
    適當者，亦得為證據，復為同法第159條之5第1項所明定。
    本案證人即被害人丙○○、丁○○、乙○○及甲○○警詢中
    之陳述，業經被告戊○○同意援引作為證據，本院審酌後亦
    認為適當，故其等於審判外之陳述，自得作為本案之證據，
    合先敘明。
二、上揭事實業據被告戊○○於警偵訊及本院準備程序及審理時
    坦認不諱（見95年度偵字第582號卷第5-6、38-39頁、95年
    度偵字第2438號卷第4-7頁、本院95年9月18日準備程序筆錄
    第2頁、96年1月29日審理筆錄第3頁），並有被害人丙○○
    、丁○○、乙○○、甲○○於警詢或本院之指述可憑（丙○○部分見95年度偵字第2438號卷第13頁、丁○○部分見95偵
    2438號卷第17-19頁、乙○○部分見95年度偵字第582號卷第
    8-9 頁、甲○○部分見95年度偵字第582號卷第10-11頁）。
    被害人丙○○並於本院指稱：這個案件是人家打電話問我是
    否要辦理信用貸款，那個時候我剛好急需用錢，就答應要辦
    理貸款，他說好像要匯錢到我戶頭裡面要有金額，叫我去臺
    灣銀行辦語言轉帳，之後裡面的錢就不翼而飛，幫我辦理貸
    款的人有叫我打電話，我有輸入我的帳號密碼等語在卷（見
    本院95年10月16日審判筆錄第2-4頁），又：
  (一)被告於新竹國際商銀新竹分行開立帳戶，被害人丙○○於95
    年2月22日凌晨網路轉帳7萬1千元、被害人丁○○則於95年4
    月14日上午11時許匯款10萬元至被告該帳戶，該等款項旋遭
    提領一空，被告帳戶已列為警示帳戶等情，有新竹國際商業
    銀行新竹分函暨檢送之開戶資料（見95年度偵字第2438號卷
    第10頁）、存摺支存對帳單（見95年度偵字第2438號卷第12
    頁）、客戶當日交易明細查詢（見95年度偵字第2438號卷第
    14頁）、電子銀行服務申請書及約定書（見95年度偵字第24
    38號卷第15-16頁）、臺北國際商業銀行匯款回條聯（見95
    年度偵字第2438號卷第20頁）、新竹國際商銀新竹分行函覆
    本院之交易明細在卷可參（見本院卷二第36-38頁）。
  (二)另被告於新竹國際商銀竹北分行開立帳戶，被害人乙○○於
    94年12月15日凌晨2時40分許匯款1萬4千9百99元至被告該帳
    戶，款項旋遭提領一空，林害人乙○○隨即報案等情，亦有
    受理詐騙帳戶通報警示、詐騙電話斷話簡便格式表、受理刑
    事案件報案三聯單（見95年度偵字第582號卷第15、17頁）
    、新竹國際商銀竹北分行函覆本院之存摺支存對帳單足憑（
    見本院卷二第44-45頁）。
  (三)而被告於土地銀行竹北分行開立帳戶，被害人甲○○於94年
    12月19日上午11時32分06秒許匯款2萬元至被告該帳戶，款
    項旋遭提領一空，林害人甲○○隨即報案等情，則有國泰世
    華銀行客戶交易明細表（見95年度偵字第582號卷第14頁）
    、受理詐騙帳戶通報警示、詐騙電話斷話簡便格式表、受理
    刑事案件報案三聯單（見95年度偵字第582號卷第16、18頁
    ）、土地銀行竹北分行檢送之客戶歷史交易明細查詢（見95
    年度偵字第582號卷第20-21頁、本院卷二第46-48頁）。
  (四)此外，戊○○之國泰世華銀行竹科分行000000000000號帳戶
    ，已於95年2月8日列為警示帳戶，此有國泰世華銀行竹科分
    行函（見95年度偵字第582號卷第32頁）；其六家郵局之存
    簿儲金第0000000號帳戶，已於95年1月13日註銷終止，則有
    中華郵政股份有限公司函存卷可憑（見95年度偵字第582號
    卷第33頁）。至於被告在中國信託商業銀行竹北分行開立之
    帳戶號碼為00000-0000000號，亦有該銀行95年9月29日回函
    可稽（見本院卷第40-42頁）。
  (五)末查，被害人丙○○匯款之客戶當日交易明細查詢影本上之
    交易日期，為95年2月23日凌晨3時2分12秒，而被告戊○○
    所有之新竹國際商業銀行新竹分行之帳號00000000000號的
    存摺支存對帳單影本，在95年2月23日並無任何交易資料，
    固分別有客戶當日交易明細查詢及新竹國際商銀存摺支存對
    帳單在卷可查（分見95年度偵字第2438號卷第14、12頁），
    惟被害人丙○○應係於95年2月22日凌晨3時2分12秒將其臺
    灣銀行虎尾分行帳戶內之款項轉出，因係網路轉出款項，銀
    行均於翌日營業時間始會扣款，故客戶當日交易明細查詢顯
    示之時間為95年2月23日一情，業經本院向臺灣銀行虎尾分
    行函查詢明屬實，有該銀行95年9月22日虎尾營密字第09500
    035351號函及本院公務電話紀錄在卷足憑（見本院卷二第32
    、52頁），故被害人丙○○亦係被告販賣金融帳戶之被害人
    無誤，應特予說明。綜上所述，本案事證明確，被告連續幫
    助詐欺犯行堪以認定，應依法論科。
三、論罪科刑部分：
　(一)新舊法之比較
    １查刑法部分條文業於94年1月7日修正，94年2月2日公布，
      95年7月1日施行，被告行為後法律已有變更，現行刑法第
      2條第1項規定：「行為後法律有變更者，適用行為時之法
      律，但行為後之法律有利於行為人者，適用最有利於行為
      人之法律」，上開規定乃與刑法第1條罪刑法定主義契合
      ，而貫徹法律禁止溯及既往原則，係規範行為後法律變更
      所生新舊法律比較適用之準據法，是刑法第2條本身雖經
      修正，但該條既屬適用法律之準據法，本身尚無比較新舊
      法之問題，應一律適用裁判時之現行刑法第2條第1項之規
      定，為「從舊從輕」之比較，以決定適用之刑罰法律，先
      予敘明。且比較時應就罪刑有關之共犯、未遂犯、想像競
      合犯、牽連犯、連續犯、結合犯，以及累犯加重、自首減
      輕暨其他法定加減原因（如身分加減）與加減例等一切情
      形，綜其全部罪刑之結果而為比較，此有最高法院95年第
      8次刑事庭會議決議可資參照。
    ２按修正後刑法施行法增訂第1條之1規定：「中華民國94年
      1月7日刑法修正施行後，刑法分則編所定罰金之貨幣單位
      為新臺幣。94年1月7日刑法修正時，刑法分則編未修正之
      條文定有罰金者，自94年1月7日刑法修正施行後，就其所
      定數額提高為30倍。但72年6月26日至94年1月7日新增或
      修正之條文，就其所定數額提高為3倍」；而刑法第33條
      第5款則修正為：「主刑之種類如下：五、罰金：新臺幣1
      千元以上，以百元計算之」。是修正後，刑法第339條第1
      項之詐欺取財罪之罰金刑最高額上限雖無變更，惟最低額
      下限則提高為新臺幣1千元，比較修正前、後之刑法，自
      以行為時關於科處罰金刑之法律較有利被告。
    ３被告行為時之刑法第56條規定：「連續數行為而犯同一之
      罪名者，以一罪論。但得加重其刑至二分之一」；惟其行
      為後上開法條業已刪除，該項刪除雖非犯罪構成要件之變
      更，但已影響行為人刑罰之法律效果，自屬法律有所變更
      ，而有比較新舊法之必要；本案被告先後3次詐欺行為，
      若依舊法規定，僅以1罪論；若依新法，則須分論併罰，
      經比較新舊法之結果，應以行為時之舊法較有利於被告。
    ４被告行為時之刑法第41條第1項前段規定：「犯最重本刑
      為5年以下有期徒刑以下之刑之罪，而受6個月以下有期徒
      刑或拘役之宣告，因身體、教育、職業、家庭之關係或其
      他正當事由，執行顯有困難者，得以1元以上3元以下折算
      1 日，易科罰金」，又被告行為時之易科罰金折算標準，
      修正前罰金罰鍰提高標準條例第2條前段（現已刪除）規
      定，就其原定數額提高為1百倍折算1日，則被告行為時之
      易科罰金折算標準，應以銀元3百元折算1日，經折算為新
      臺幣後，應以新臺幣9百元折算為1日。惟95年7月1日修正
      公布施行之刑法第41條第1項前段則規定：「犯最重本刑
      為5年以下有期徒刑以下之刑之罪，而受6個月以下有期徒
      刑或拘役之宣告者，得以新臺幣1千元、2千元或3千元折
      算1日，易科罰金」，比較修正前後之易科罰金折算標準
      ，以行為時之舊法較有利於被告。
    ５綜合上述各條文修正前後之比較，揆諸修正後刑法第2條
      第1項規定之「從舊從輕」原則及前揭最高法院決議意旨
      ，修正後之規定並非較有利於被告，爰依刑法第2條第1項
      前段規定，適用行為時即修正前之刑法相關規定及罰金罰
      鍰提高標準條例第2條規定，對被告較為有利。
  (二)核被告所為，係犯刑法第339條第1項、刑法第30條之幫助詐
    欺取財罪。被告先後3次幫助詐欺犯行，時間緊接，方法相
    同，觸犯構成要件相同之罪名，顯係基於概括犯意反覆為之
    ，為連續犯，應依修正前刑法第56條之規定，論以1罪，並
    加重其刑。被告販賣新竹國際商業銀行新竹分行、國泰世華
    銀行竹科分行、中國信託商業銀行竹北分行、六家郵局帳戶
    予詐欺集團成員部分，雖未據檢察官起訴，惟該等部分與起
    訴部分有連續犯之裁判上一罪關係，且被告販賣新竹國際商
    業銀行新竹分行帳戶部分，業據檢察官移請併案，本院自均
    應併予審理。其係以幫助之犯意為之，應依正犯之刑減輕之
    ，並依法先加後減。原審依刑法第56條、第30條、第339條
    第1項、第41條第1項、第74條第1款、第93條第1項，罰金罰
    鍰提高標準條例第1條前段、第2條規定，並審酌被告明知近
    年來國內多有詐欺、恐嚇集團犯案，均係使用人頭帳戶以作
    為收受不法所得款項之手段，卻僅因一時貪得財物之犯罪動
    機即為幫助他人詐欺之犯行，以助長犯罪集團惡行，供詐欺
    犯取得所騙財物之工具，其對於社會秩序之擾亂不言而喻，
    然考量其因一時貪圖小利致犯法禁，及其幫助詐欺行為對被
    害人造成之損害而無從求償，以及被告犯後坦白承認犯行，
    態度良好等一切情狀，量處被告有期徒刑肆月，得易科罰金
    ，緩刑貳年，緩刑期內付保護管束，固非無見。惟被害人丙○○亦係被告販賣金融帳戶之被害人無誤，已如前述，原判
    決誤認丙○○非本案之被害人，稍有未洽，檢察官上訴意旨
    指摘原審判決量刑過輕，在未賠償被害人情形下給予緩刑，
    非無理由，自應由本院將原判決予以撤銷改判。爰審酌被告
    犯罪後坦承犯行，所為對被害人造成相當程度之損害，迄今
    僅賠償丁○○2萬元，暨其品行、智識程度、犯罪之動機、
    目的、手段等一切情狀，量處如主文所示之刑，並依修正前
    刑法第41條第1項前段規定，諭知易科罰金之折算標準。
據上論斷，應依刑事訴訟法第455條之1第1項、第3項、第364條
、第369條第1項前段、第299條第1項前段，刑法第2條第1項前段
、第339條第1項、第30條，修正前刑法56條、第41條第1項前段
，罰金罰鍰提高標準條例第1條前段、修正前罰金罰鍰提高標準
條例第2條，現行法規所定貨幣單位折算新臺幣條例第2條，判決
如主文。
本案經檢察官葉乃瑋到庭執行職務
中　　華　　民　　國　　96　　年　　2 　　月　　16　　日
                  刑事第五庭  審判長法　官　楊惠芬
                                    法  官  楊麗文
                                    法  官  吳靜怡
以上正本證明與原本無異。
不得上訴。
中　　華　　民　　國　　96　　年　　2　    月　16　　日
                                    書記官　馮玉玲
附錄本案論罪科刑法條全文：
中華民國刑法第339條（普通詐欺罪）
意圖為自己或第三人不法之所有，以詐術使人將本人或第三人之
物交付者，處5年以下有期徒刑、拘役或科或併科1千元以下罰金
。
以前項方法得財產上不法之利益或使第三人得之者，亦同。
前二項之未遂犯罰之。
